臺灣彰化地方法院刑事裁定
111年度聲字第1201號
聲明異議人 
即  受刑人  林肇安



上列聲明異議人即受刑人因公共危險案件，認為臺灣彰化地方法
院檢察署檢察官之執行指揮不當（111年度執字第3868號），聲
明異議，本院裁定如下：
    主  文
異議駁回。
    理  由
一、本件聲明意旨略以：聲明異議人即受刑人林肇安（下稱受刑
    人）前經法院判決有期徒刑6月確定，宣判時法官跟檢察官
    都准許受刑人易科罰金，但受刑人於民國111年9月27日前往
    臺灣彰化地方法院檢察署（下稱彰化地檢署）繳交罰金時，
    執行檢察官卻否定得易科罰金之事。又受刑人已簽訂工程合
    約，如未完成，違約金高達新臺幣（下同）上百萬元，家庭
    也因此難以度日，爰請求撤銷原處分，求准予易科罰金等語
    。
二、按有關宣告有期徒刑、拘役得否准許易服社會勞動之執行裁
    判事項，依刑事訴訟法第457條第1項前段規定，由為裁判法
    院之檢察官指揮之，是檢察官是否准予易科罰金或易服社會
    勞動，應依刑法第41條第1項但書、第4項考量是否難收矯正
    之效或難以維持法秩序、及是否因身心健康之關係，執行顯
    有困難者等因素。至於上開法條所稱之「難收矯正之效」及
    「難以維持法秩序」，均屬不確定法律概念，此乃立法者賦
    予執行者能依具體個案，考量犯罪所造成法秩序等公益之危
    害大小、施以自由刑避免受刑人再犯之效果高低等因素，據
    以審酌得否准予易科罰金或易服社會勞動，亦即，執行者應
    就關於自由刑一般預防（即維持法秩序）與特別預防（即有
    效矯治受刑人使其回歸社會）目的為衡平裁量，做成合義務
    性之裁量，於個案中實現法律之目的與價值，落實易刑處分
    制度旨在替代短期自由刑之執行，避免短期自由刑流弊之目
    的，非謂僅因受刑人個人家庭、生活處遇值得同情即應予以
    准許；且法律賦予執行檢察官此項裁量權，僅在發生違法裁
    量或有裁量瑕疵時，法院始有介入審查之必要，如執行檢察
    官於執行處分時，已具體說明不准易科罰金之理由，且未有
    逾越法律授權、專斷等濫用權力之情事，自不得遽謂執行檢
    察官之執行指揮為不當（最高法院100年度台抗字第646號、
    103年度台抗字第238號裁定意旨參照）。
三、經查：
  ㈠本件受刑人前於110年12月12日飲用啤酒約6瓶後，無照駕駛
    自小客車上路，因追撞前車（無人受傷），員警獲報到場，
    並對受刑人施以吐氣酒精濃度測試，測得其吐氣所含酒精濃
    度達每公升0.90毫克，因犯不能安全駕駛動力交通工具案件
    ，經本院以111年度交簡字第1114號判決判處有期徒刑6月，
    如易科罰金，以1000元折算1日，嗣於111年8月5日確定，經
    彰化地檢署檢察官以111年度執字第3868號指揮等情，此觀
    諸上開判決所引用之聲請簡易判決處刑書犯罪事實欄甚明，
    並有臺灣高等法院被告前案紀錄表、彰化地檢署檢察官執行
    指揮書各1件附卷足參。
  ㈡受刑人於111年9月27日自行到案執行，經彰化地檢署檢察官
    當庭詢問受刑人對執行之意見，且讓受刑人當庭陳明聲請易
    科罰金之請求後，而認：「酒測值高達0.90」、「受刑人酒
    駕3犯，且曾酒駕自撞路邊電線桿，本次又酒駕肇事，顯未
    知悔改，漠視法紀及公眾安全，應入監執行」、「不執行所
    宣告之刑，難收矯正之效及難以維持法秩序」等理由，不准
    受刑人易科罰金、易服社會勞動，並報請檢察長、主任檢察
    官核定，再當庭告知受刑人前開不予其易科罰金之裁量事由
    ，而命受刑人自同日起入監執行上開刑罰等情，此經本院依
    職權調取彰化地檢署111年度執字第3868號執行卷宗，有卷
    附之點名單、執行筆錄、聲請易科罰金/易服社會勞動案件
    審核表、檢察官命令、執行指揮書等件附卷可憑。
　㈢又受刑人前①因酒後駕車自撞電線桿，經警到場處理，測得其
    吐氣所含酒精濃度達每公升0.71毫克，嗣由本院以99年度交
    簡字第1621號判決判處拘役50日確定，於99年11月10日易科
    罰金執行完畢。②因酒後駕車，經警攔查，測得其吐氣所含
    酒精濃度達每公升0.7毫克，嗣由臺灣南投地方法院以104年
    度投交簡字第534號判決判處有期徒刑4月確定，於104年12
    月23日易科罰金執行完畢等情，有該等判決書及臺灣高等法
    院被告前案紀錄表各1份在卷足佐。
　㈣從而，執行檢察官已詢問執行之相關事項，給予受刑人充分
    陳述意見之機會，並於指揮命令中具體敘明其本諸職權不准
    受刑人易科罰金聲請之理由，且據為判斷之基礎事實即受刑
    人因公共危險案件分別經科刑及執行之情形亦無認定錯誤。
    又檢察官上開不准易科罰金之理由，核與臺灣高等檢察署11
    1年2月23日檢執甲字第11100017350號函所定酒後駕車之累
    犯案件易科罰金標準，亦即「酒駕犯罪經查獲三犯（含）以
    上者，應予審酌是否屬刑法第41條第1項但書所定『難收矯正
    之效或難以維持法秩序』之情形，而不准易科罰金」之審核
    標準相當，尚無裁量逾越或濫用之情事，且所審認之事實核
    與刑法第41條第1項之裁量要件有合理關連，未見有何逾越
    法律授權、專斷等濫用權力之情事，其程序並無違誤，亦符
    合正當法律程序之要求。
  ㈤受刑人固然以前揭理由聲明異議。然而，有期徒刑得易科罰
    金之案件，法院所諭知者，僅係如易科罰金之折算標準而已
    ，至於是否准予易科罰金，係賦予執行檢察官於執行之際，
    視個案具體情形，依前開法律規定裁量之權能，非謂受刑人
    受6個月以下有期徒刑或拘役之宣告時，執行檢察官即必然
    應准予易科罰金。再者，考量受刑人於本案犯罪前，確已有
    二次犯不能安全駕駛動力交通工具犯行，第一次酒駕犯行並
    因此自撞路邊電線桿，是受刑人理應深知酒駕行為對公眾往
    來交通安全之危險性。又受刑人本案酒測值高達每公升0.90
    毫克，更因此追撞前車，雖幸而無人受傷，但受刑人本案犯
    行仍展現高度危險性並嚴重侵害法秩序，顯見前案二次易刑
    處分，均無法讓受刑人得到警惕，對受刑人完全無法發揮矯
    正之目的。從而，本案檢察官不准聲明異議人易科罰金，而
    對受刑人為發監執行之處分，應屬有據，且未見不當。
四、綜上所述，本案執行檢察官不准受刑人易科罰金所持理由，
    業已敘述如上，乃本其法律所賦與指揮刑罰執行職權之行使
    ，對具體個案所為之判斷，未見有何逾越法律授權或專斷等
    濫用權力之情事。受刑人猶執前詞，核無理由，應予駁回。
據上論斷，依刑事訴訟法第486條，裁定如主文。
中　　華　　民　　國　　111 　年　　12　　月　　7 　　日
                  刑事第六庭    法  官  張琇涵
以上正本證明與原本無異。
如不服本裁定，應於裁定送達後5日內，向本院提出抗告狀。
中　　華　　民　　國　　111 　年　　12　　月　　7 　　日
                                書記官  潘佳欣